最高法院刑事判決　　　　　　　　　　　　　　　九十一年度台上字第五六七○號
　　上　訴　人　甲○○
　　選任辯護人　曹宗彝律師
　　上　訴　人　乙○○
　　　　　　　　丙○○
　　共　　　同
　　選任辯護人　陳光龍律師
右上訴人等因妨害自由案件，不服台灣高等法院台中分院中華民國九十一年四月三十
日第二審判決（八十九年度上訴字第一九三八號，起訴案號：台灣台中地方法院檢察
署八十七年度偵字第一七六七二、二五九九五號），提起上訴，本院判決如左：
    主  文
原判決撤銷，發回台灣高等法院台中分院。
    理  由
本件原判決認定：上訴人甲○○與詹發財（業經檢察官不起訴處分）經夏國銓之招攬
，於民國八十五年七月十五日合夥投資美金十三萬元，委託夏國銓及其配偶譚維皓操
作外匯保證金交易，甲○○又介紹其母盧秀美、友人伏壽康（以上二人均經檢察官不
起訴處分）予夏國銓，盧秀美、伏壽康亦分別投資美金四萬元、三萬元；甲○○認為
其等當初委託操作時，曾與夏國銓口頭約定若虧損金額至投資總額百分之二十五時，
即須停止操作，詎夏國銓於虧損達到百分之二十五時，並未依約停止操作，致甲○○
、詹發財共虧損美金十萬五千三百九十一元，盧秀美虧損美金三萬八千元，伏壽康虧
損美金二萬三千五百元。甲○○不甘損失，乃與上訴人乙○○、丙○○及另一名姓名
、年籍均不詳之成年男子，基於共同犯罪之意思聯絡，由甲○○在八十六年六月一日
下午三時許，先以電話佯稱要帶夏國銓認識新客戶，並約夏國銓駕車到台中巿水湳機
場接載甲○○，夏國銓不疑有他，乃駕駛車號Ｈ五｜六七七六號自小客車，前往水湳
機場接甲○○，二人於同日下午三時四十分許見面，甲○○上車後，指示夏國銓駕車
離開，約二、三十分鐘後，夏國銓駕駛上開汽車駛至台中縣大雅鄉○○街一一三號前
，甲○○即與在上址等候之乙○○、丙○○及該名不詳姓名之成年男子，將夏國銓強
行推入夏國銓所駕駛上開車號Ｈ五｜六七七六號自小客車之後座，而剝奪夏國銓之行
動自由，並隨即將夏國銓押往乙○○之父（即不知情之張文喜）所有在台中縣和平鄉
○○路○段和興巷六十號房屋正上方之鐵皮屋，抵達上址後，甲○○為強迫夏國銓償
還其投資外匯交易買賣之損失金額，即指著鐵皮屋外一處坑洞向夏國銓恐嚇稱：「這
就是你要埋屍的坑洞」，致夏國銓心生畏懼，乃在甲○○等人之脅迫下，在鐵皮屋內
簽立金額分別為新台幣（下同）二百二十二萬零四百二十一元、八十三萬八千七百五
十元、四十四萬零二十八元之本票三張、切結書三張及車號Ｈ五｜六七七六號自小客
車讓渡書一張予甲○○，甲○○等人於得逞後，乃將夏國銓載往台中巿精武路上之「
茶痴」泡沬紅茶店，至同日晚間八時許，始允夏國銓離去，夏國銓才回復行動自由，
甲○○並取走夏國銓所使用之Ｈ五｜六七七六號自小客車，妨害其行使該輛自小客車
之權利等情，因而維持第一審判決論處甲○○、乙○○、丙○○共同以非法方法剝奪
人之行動自由罪刑（甲○○、乙○○均處有期徒刑一年，丙○○累犯，處有期徒刑一
年四月）；固非無見。
惟查：(一)刑事訴訟法第二百六十條第一款規定：不起訴處分已確定者，非發見新事實
或新證據者，不得對於同一案件再行起訴；即對於被告及犯罪事實俱相同之案件，不
起訴處分確定者，非有發見新事實或新證據，且該新事實或新證據於不起訴處分前未
發見，又足認被告有犯罪嫌疑，不得對之再行起訴；甲○○就本件原判決認定之犯罪
事實，曾經台灣台中地方法院檢察官以八十六年度偵字第一六二０四號、八十七年度
偵字第四六七九號不起訴處分，嗣告訴人夏國銓聲請再議，經台灣高等法院台中分院
檢察署以八十七年議字第五七０號駁回再議確定；原判決於理由欄說明：「告訴人於
八十七年九月七日在自由時報刊載『搜捕槍擊犯起出M-16步槍』之報導，看到乙○○
之照片，確認乙○○係共犯之一；又告訴人提出香菸外盒、打火機及筆記本，供稱嫌
犯曾經使用過，法務部調查局在筆記本上採得指紋，經比對與丙○○右拇指及右中指
指紋相符」；然告訴人於自由時報看見乙○○照片及筆記本上有丙○○之指紋二枚，
何以足認上訴人甲○○有本件犯罪嫌疑？此與是否屬甲○○本件犯罪之新事實或新證
據及能否再行起訴至有關係，原判決未詳予論敘，即謂符合刑事訴訟法第二百六十條
第一款規定；尚嫌率斷。(二)原判決於事實欄載稱：上訴人等及一名不詳姓名成年男子
，將夏國銓強行推入Ｈ五｜六七七六自小客車後座而剝奪夏國銓之行動自由，將夏國
銓押往張文喜之鐵皮屋，復脅迫夏國銓簽立本票及切結書各三張暨自小客車轉讓書一
張云云；惟原判決上開認定之事實，除夏國銓片面供述外，究有何補強證據？原判決
未予論敘，有理由不備之違誤。(三)證人許崑煌於台灣台中地方法院檢察署八十六年度
偵字第一六二０四號、八十七年度偵字第四六七九號甲○○被訴強盜等案件偵查中供
稱：「我當日（八十六年六月一日）上午十一時許，到台中水湳機場接甲○○、伏壽
康他們二人吃午飯，再到我家泡茶，到了下午四、五時，我才載甲○○、伏壽康到『
茶痴』（泡沬紅茶店）」；對此有利於甲○○之證據何以不足採？原判決未予論敘，
有理由不備之違法。綜上，應認原判決有撤銷發回之原因。原判決其他有裁判上一罪
關係部分，基於審判上不可分之原則，應一併發回。
據上論結，應依刑事訴訟法第三百九十七條、第四百零一條，判決如主文。
中      華      民      國    九十一    年      十      月      四      日
                              最高法院刑事第一庭
                                  審判長法官  施  文  仁
                                        法官  林  永  茂
                                        法官  蕭  仰  歸
                                        法官  洪  文  章
                                        法官  花  滿  堂
      右正本證明與原本無異
                                              書  記  官
中      華      民      國    九十一    年      十      月      九      日
